臺灣臺南地方法院民事裁定
111年度全字第33號
聲  請  人  臺灣銀行股份有限公司

法定代理人  許志文  
代  理  人  鄭有助  
相  對  人  林明慶  

上列當事人間請求清償債務事件（111年度訴字第855號），聲請
人聲請假扣押，本院裁定如下：
    主  文
聲請駁回。
聲請程序費用新臺幣壹仟元由聲請人負擔。
    理  由
一、聲請意旨以：相對人於民國109年11月19日簽立青年創業及
    啟動金貸款放款借據（下稱系爭借據），向聲請人借款新臺
    幣（下同）700,000元（聲請人拆成兩筆貸款，本金各為665
    ,000元、35,000元），上述二筆貸款皆由聲請人將款項撥入
    相對人在聲請人處開立之帳戶內，借款期限5年，自109年11
    月19日起至114年11月19日止，於撥款後分60期，每個月為1
    期，依年金法按月於19日平均攤還本息。詎相對人分別自11
    0年12月19日、111年3月19日起至之本金及利息即未依約償
    還，迄今尚積欠本金524,893元、25,901元及利息、違約金
    未清償。經聲請人多次電話與發函催討，仍未依約履行，依
    系爭借據第11條約定，上開借款視為全部到期。聲請人依相
    對人戶籍地址寄發之催繳函因「招領逾期」退件，顯見相對
    人已逃匿無蹤；另查詢財團法人金融聯合徵信中心資料（下
    稱聯徵資料）顯示相對人獨資經營之屋根餐飲店，其部分金
    融借款（以相對人名義）已轉列催收款項，顯見相對人有逃
    避債務之意，若不及時實施假扣押而任其自由處分，則聲請
    人之債權日後必有不能強制執行或甚難執行之虞，為保全強
    制執行，聲請人願供擔保已補假扣押請求及原因釋明之不足
    ，請准聲請人提供99年度甲類第四期中央政府建設公債，金
    額200,000元供擔保後，將相對人之財產在550,794元之範圍
    內，予以假扣押等語。
二、按債權人就金錢請求或得易為金錢請求之請求，欲保全強制
    執行者，得聲請假扣押；假扣押，非有日後不能強制執行或
    甚難執行之虞者，不得為之；請求及假扣押之原因，應釋明
    之；前項釋明如有不足，而債權人陳明願供擔保或法院認為
    適當者，法院得定相當之擔保，命供擔保後為假扣押，為民
    事訴訟法第522條第1項、第523條第1項、第526條第1項及第
    2項所分別明定。是債權人聲請假扣押，應先就請求及假扣
    押之原因，盡釋明之責，必待釋明有所不足，始得以供擔保
    補釋明之欠缺，准予假扣押之聲請。所謂釋明，應提出可使
    法院信其主張為真實並能即時調查之一切證據，此觀同法第
    284條規定自明。又所謂假扣押之原因，即債務人有日後不
    能強制執行或甚難執行之虞者，例如債務人浪費財產、增加
    負擔、或就財產為不利之處分，將達於無資力之狀態、或移
    往遠地、逃匿無蹤或隱匿財產等情形。倘債權人聲請假扣押
    ，僅釋明請求之原因，而對於「假扣押之原因」，並未提出
    可使法院信為真實並能即時調查之一切證據，縱其陳明願供
    擔保，法院仍不得命供擔保准債權人為假扣押。至債務人經
    債權人催告拒絕給付，僅屬債務不履行之狀態，如非就債務
    人之職業、資產、信用等狀況綜合判斷，可認定債務人現存
    之既有財產已瀕臨成為無資力，或與債權人之債權相差懸殊
    ，或其財務顯有異常而難以清償債務之情形，亦不能遽謂其
    有日後不能強制執行或甚難執行之虞，而認債權人對於假扣
    押之原因已為釋明。（最高法院109年度台抗字第1046號、1
    07年度台抗字第562號、105年度台抗字第742號裁定可資參
    照）。
三、經查：
  ㈠就假扣押請求部分：聲請人主張相對人於109年11月19日簽立
    系爭借據，向聲請人借款700,000元，迄今尚積欠聲請人前
    揭款項之事實，業據聲請人提出系爭借據、存摺存款歷史明
    細查詢、全部查詢表、放款歷史明細批次查詢等資料附卷為
    證，可認聲請人就假扣押請求部分，已為相當之釋明。
  ㈡就假扣押之原因部分：聲請人就假扣押之原因，雖提出催繳
    通知書暨信封、聯徵資料為證，主張相對人已逃匿無蹤，且
    相對人獨資經營之屋根餐飲店，部分以相對人名義所為借款
    已轉列催收款項，顯見相對人有逃避債務之意，若不及時實
    施假扣押而任其自由處分，則聲請人之債權日後必有不能強
    制執行或甚難執行之虞等語。然查，聲請人寄至相對人戶籍
    地之催收信函，雖經招領逾期退回，然此僅可證明相對人未
    領取聲請人之郵件，尚無法釋明債務人有已移住遠地、逃匿
    無蹤或隱匿財產之事實。復觀諸聲請人所提出屋根餐飲店、
    相對人之聯徵資料所示，相對人除本件借款外，固另有就其
    獨資經營之屋根餐飲店，以相對人名義另向第一銀行股份有
    限公司臺南分行借款，於111年5月30日尚有餘額約435,000
    元未清償，並經轉催收款項之情形，然上開資料僅能釋明相
    對人有積欠其他金融機構借款未為清償之事實，惟聲請人並
    未釋明相對人之現存財產已瀕臨成為無資力，或與債權相差
    懸殊或財務顯有異常而難以清償聲請人之債權等狀況。故尚
    難認以聲請人所舉上情，認相對人有何浪費財產、增加負擔
    或就財產為不利之處分，致瀕臨無資力狀態，或有移往遠地
    、逃匿或隱匿財產等情。此外，聲請人就相對人有何日後不
    能強制執行或甚難執行之虞之事實，並未提供本院其他可供
    即時調查之證據，自難謂聲請人就假扣押原因已為相當之釋
    明。聲請人既未能釋明假扣押之原因，尚無從以供擔保填補
    其釋明之欠缺，縱聲請人陳明願供擔保，依上開說明，亦不
    得為命供擔保准予假扣押之裁定。從而，聲請人聲請本件假
    扣押，為無理由，應予駁回。
四、依民事訴訟法第95條、第78條，裁定如主文。
中　　華　　民　　國　　111 　年　　6 　　月　　8 　　日
                  民事第二庭    法  官　余玟慧
以上正本係照原本作成　　　　　　　　　　　　　　　　　　
如對本裁定抗告須於裁定送達後10日內向本院提出抗告狀，並應
繳納抗告費新台幣1,000元整。
中　　華　　民　　國　　111 　年　　6 　　月　　9 　　日
                                書記官  于子寧